【裁判字號】    95,交訴,117
【裁判日期】    950929
【裁判案由】    業務過失致死
【裁判全文】
臺灣高雄地方法院刑事判決             95年度交訴字第117號
公  訴  人  臺灣高雄地方法院檢察署檢察官
被      告  乙○○
選任辯護人  康清敬律師
上列被告因業務過失致死案件，經檢察官提起公訴（95年度調偵
字第52號），被告於本院準備程序進行中，就被訴事實為有罪之
陳述，經本院告知簡式審判程序意旨，並聽取公訴人、被告及辯
護人之意見後，本院合議庭裁定由受命法官獨任依簡式審判程序
審理，判決如下：
    主  文
乙○○從事業務之人，因業務上過失致人於死，處有期徒刑捌月
。緩刑年。
    事  實
一、乙○○任職於超峰速件運送股份有限公司（下稱超峰公司）
    ，係營業小貨車司機，以運送貨物為業，並以駕駛營業小貨
    車運送貨物為其附隨業務。於民國94年3 月12日上午9 時50
    分許，駕駛車牌號碼5W-911號營業小貨車沿高雄縣仁武鄉仁
    安二巷由西往東行駛，運送貨物前往高雄縣仁武鄉仁安二巷
    100 號高雄縣仁武垃圾焚化廠，至該巷100 號右轉時，本應
    注意車輛行至無號誌之交岔路口者，轉彎車應距交岔路口30
    公尺前換入外側車道或右轉車道，並應暫停讓直行車先行，
    而當時天氣晴朗、日間自然光線、三岔路口、柏油路面、乾
    燥、無缺陷、無障礙物、視距良好，依當時情形，並無不能
    注意之情事，竟疏於注意及此，未先換入外側車道，並暫停
    讓在同向外側車道由許龍吉騎乘之車牌號碼OUZ-122 號直行
    之重機車先行，即貿然自道路內側越過機慢車分隔島右轉，
    致許龍吉騎乘之機車車頭撞上乙○○駕駛上開營業小貨車之
    右後車尾，許龍吉因而人車倒地，因胸腹腔內出血、腦挫傷
    顱內出血而死亡。乙○○肇事後，高雄縣警察局仁武分局交
    通組員警據報前往處理，尚未發覺犯罪嫌疑人之前，表明其
    係肇事者，並願接受裁判。
二、案經高雄縣政府警察局仁武分局報請高雄地方法院檢察署檢
    察官偵查起訴。
    理  由
一、按本件被告乙○○所犯係死刑、無期徒刑、最輕本刑為3 年
    以上有期徒刑以外之罪，其於準備程序就前揭被訴事實為有
    罪之陳述，經受命法官告知簡式審判程序之旨，並聽取其與
    公訴人之意見後，本院認無不得或不宜改依簡式審判程序進
    行之處，爰依刑事訴訟法第273 條之1 第1 項、第284 條之
    1 ，裁定本件由受命法官獨任進行簡式審判程序，合先敘明
    。
二、上開犯罪事實，業據被告迭於警詢、偵查及本院審理時坦承
    不諱，並有道路交通事故現場圖、談話紀錄表、道路交通事
    故調查報告(一)(二)、台灣省高屏澎區車輛行車事故鑑定委員會
    鑑定意見書各1 份、現場照片10張在卷可稽，而許龍吉死亡
    之事實，亦經台灣高雄地方法院檢察署檢察官督同法醫師相
    驗屬實，製有相驗屍體證明書、勘驗筆錄各1 份附卷可憑，
    是許龍吉因本件車禍死亡之事實，應可認定。
三、按車輛行至無號誌之交岔路口者，轉彎車應距交岔路口30公
    尺前換入外側車道或右轉車道，並應暫停讓直行車先行，道
    路交通安全規則第102 條第1 項第2 款、第4 款定有明文。
    被告領有職業小型車駕駛執照，以駕駛營業小貨車為業務，
    自無不知之理，當應確實注意並遵守之。且查本件車禍發生
    時，天氣晴朗、日間自然光線、三岔路口、柏油路面、乾燥
    、無缺陷、無障礙物、視距良好，依當時情形，並無不能注
    意之情事，詎被告竟疏未注意上開規定，貿然行車而導致被
    害人胸腹腔內出血、腦挫傷顱內出血而死亡，其行為顯有過
    失，且其過失行為與被害人之死亡結果間亦有相當因果關係
    ，應屬明確。綜上所述，本件事證已臻明確，被告業務過失
    致死之犯行洵堪認定，應予依法論科。
四、查被告乙○○行為後，刑法於94年2 月2 日經總統令修正公
    布，於95年7 月1 日施行，而比較新舊法時應就罪刑有關之
    共犯、未遂犯、想像競合犯、牽連犯、連續犯、結合犯，以
    及累犯加重、自首減輕暨其他法定加減原因（如身分加減）
    與加減例等一切情形，綜其全部罪刑之結果而為比較（最高
    法院95年5 月23日刑事庭第8 次會議決議參照）。經查：
  (一)本次刑法修正，第276 條第2 項業務過失致死罪法定刑之種
    類雖未變動，惟罰金刑部分，被告行為時之罰金刑依修正前
    罰金罰鍰提高標準條例第1 條前段規定「依法律應處罰金、
    罰鍰者，就其原定數額得提高為2 倍至10倍」及修正前刑法
    第33條第5 款規定「主刑之種類如下：五、罰金：1 元以上
    」，該罪之罰金刑為銀元1 元以上、銀元3,000 元以下，若
    換算為新臺幣為新臺幣30元以上、90,000元以下。依修正後
    刑法施行法增訂第1 條之1 規定，「中華民國94年1 月7 日
    刑法修正施行後，刑法分則編所定罰金之貨幣單位為新臺幣
    。94年1 月7 日刑法修正時，刑法分則編未修正之條文定有
    罰金者，自94年1 月7 日刑法修正施行後，就其所定數額提
    高為30倍。但72年6 月26日至94年1 月7 日新增或修正之條
    文，就其所定數額提高為3 倍」，及刑法第33條第5 款修正
    為「主刑之種類如下：五、罰金：新臺幣1,000 元以上，以
    百元計算之」之規定，而刑法第276 條自72年6 月26日後迄
    未修正，是依修正後之刑法第276 條第2 項業務過失致死罪
    所得科處之罰金刑為新臺幣1,000 元以上、新臺幣90,000元
    以下。比較新舊法，應以被告行為時之刑法較有利於被告。
  (二)修正後刑法第62條就自首之要件即「對於未發覺之罪自首而
    受裁判」，並未修正，惟對於自首之效果，由「減輕其刑」
    修正為「得減輕其刑」，故本案被告於修正刑法施行前自首
    ，依行為時法，必減其刑，若依裁判時法，仍得不減輕其刑
    ，故就刑法修正前後關於自首規定之比較而言，修正前之刑
    法規定，顯較有利於行為人。
  (三)綜合全部罪刑比較之結果，依刑法第2 條第1 項從舊從輕原
    則之規定，以舊法之規定有利於被告，自應適用修正前之刑
    法處斷。至被告犯罪在新法施行前，裁判在新法施行後，依
    最高法院95年5 月23日刑事庭第8 次會議決議見解，逕依新
    法第74 條 之規定宣告緩刑，無庸比較，附此敘明。
五、按刑法上所謂業務，係指個人基於其社會地位繼續反覆所執
    行之事務，包括主要業務及其附隨之準備工作與輔助事務在
    內（最高法院89年度台上字第8075號判例足資參照）。查被
    告任職於超峰公司，以運送貨物為業，駕駛營業小貨車運送
    貨物為其附隨業務，亦屬從事業務之人，其駕駛營業小貨車
    從事業務之際發生本件車禍，核其所為，係犯刑法第276 條
    第2 項業務過失致人於死罪。又被告所犯業務過失致人於死
    罪，被告於到場處理之員警知悉何人為肇事者前，即向員警
    主動告知係肇事者，此有高雄縣政府警察局仁武分局交通組
    道路交通事故肇事人自首情形紀錄表1 份在卷可證，是被告
    既於犯罪未發覺前即自首而接受裁判，所犯業務過失致人於
    死罪即應依刑法第62條前段之規定，減輕其刑。爰審酌被告
    以駕駛營業小貨車為其附隨業務，其駕駛行為關係多數乘客
    及用路人之安全，對於道路之交通安全本應較一般人更為注
    意，竟仍貿然駕駛車輛，嚴重威脅他人之安全，本不宜從輕
    量刑，惟念被告犯後坦承犯行，且已與被害人家屬達成和解
    ，此經被害人家屬許國寶於本院行準備程序時陳明在卷等一
    切情狀，酌情量處如主文所示之刑。又被告前未曾受有期徒
    刑以上刑之宣告，有臺灣高等法院被告前案紀錄表附卷可憑
    ，其因一時疏忽，致觸犯本案犯行，且被告坦承罪行，並與
    被害人家屬達成和解，有和解書1 份可憑，甚有悔意，被告
    經此偵、審教訓，自當知所警惕，而無再犯之虞，因認前開
    對其所宣告之刑，以暫不執行為適當，爰併宣告緩刑，以啟
    自新。
據上論斷，應依刑事訴訟法第299 條第1 項前段，刑法第2 條第
1 項、修正前刑法第276 條第2 項、第62條前段、第74條第1 項
第1 款，行為時罰金罰鍰提高標準條例第1 條前段，判決如主文
。
本案經檢察官甲○○到庭執行職務。
中    華    民    國    95    年    9     月    29    日
                  交通法庭      法  官  林芳華
以上正本證明與原本無異。
如不服本判決，應於判決送達後10日內，向本院提出上訴狀。
中    華    民    國    95    年    9     月    29    日
                                書記官  黃靖媛
附錄本案論罪科刑法條
刑法第276條第2項
因過失致人於死者，處2 年以下有期徒刑、拘役或2 千元以下罰
金。
從事業務之人，因業務上之過失犯前項之罪者，處5 年以下有期
徒刑或拘役，得併科3 千元以下罰金。


司法院資訊處製作；財團法人民間司法改革基金會備份。
